UNIVERSIDAD DE SAN CARLOS DE GUATEMALA
FACULTAD DE INGENIERÍA
ESCUELA DE ESTUDIOS DE POSTGRADO
MAESTRÍA EN INGENIERÍA PARA LA INDUSTRIA CON ESPECIALIZACIÓN EN CIENCIAS DE LA COMPUTACIÓN
CURSO: Fundamentos de Programación y Scripting
ESTUDIANTE: German Omar Chiguichón Sibrian


-*******************************************************************************************************************-
-********************************************* LEER CSV DESDE R: ***************************************************-
-*******************************************************************************************************************-

Para leer un archivo CSV en R, se puede utilizar la función 'read.csv()' o la función 'read.table()', que son 
funciones integradas de R.
La función 'read.csv()' es específica para leer archivos CSV y tiene la siguiente sintaxis básica:

```{r}
# 3 datos <- read.csv("ruta/del/archivo.csv")
```

Donde "datos" es el nombre que se le asigna al data frame que contiene los datos del archivo CSV, y 
"ruta/al/archivo.csv" es la ubicación del archivo CSV que se desea leer.Por ejemplo, si se desea leer un archivo
CSV llamado "ejemplo.csv" que se encuentra en el directorio de trabajo actual, se puede utilizar la siguiente 
línea de código:

```{r}
# datos <- read.csv("ejemplo.csv")
```

La función read.table() es más general y puede leer diferentes tipos de archivos de texto, incluyendo archivos CSV. 
Tiene la siguiente sintaxis básica:

```{r}
# datos <- read.table("ruta/al/archivo.csv", header = TRUE, sep = ",")
```

Donde datos es el nombre que se le asigna al dataframe que contiene los datos del archivo CSV, "ruta/al/archivo.csv" 
es la ubicación del archivo CSV que se desea leer, 'header = TRUE' indica que la primera línea del archivo CSV 
contiene los nombresde las columnas, y 'sep = ","' indica que el separador de campo utilizado en el archivo CSV 
es la coma.
Por ejemplo, si se desea leer el mismo archivo CSV llamado "ejemplo.csv" utilizando la función 'read.table()', se puede 
utilizar la siguiente línea de código:

```{r}
# datos <- read.table("datos.csv", header = TRUE, sep = ",")
```

En ambos casos, el resultado es un dataframe que contiene los datos del archivo CSV, y se puede utilizar la función 
'head()' para mostrar los primeros registros del dataframe y verificar que se hayan leído correctamente.

-*******************************************************************************************************************-

-*******************************************************************************************************************-
-***************************************** FUNCIÓN SELECT DE DPLYR: ************************************************-
-*******************************************************************************************************************-

La función 'select()' de la paquetería dplyr en R se utiliza para seleccionar columnas específicas de un data frame. 
La sintaxis básica de 'select()' es la siguiente:

```{r}
# select(data, columnas_a_seleccionar)
```

Donde "data" es el dataframe del cual se van a seleccionar las columnas, y "columnas_a_seleccionar" es una lista de 
nombres de columnas o expresiones que indican qué columnas deben ser seleccionadas.

Por ejemplo, supongamos que tenemos un data frame llamado datos con tres columnas llamadas "nombre", "edad" y "salario".
Para seleccionar solo las columnas nombre y salario, podemos usar la función 'select()' de la siguiente manera:

```{r}
# Cargar la paquetería dplyr
# library(dplyr)

# Seleccionar las columnas 'nombre' y 'salario' del data frame 'datos'
# datos_seleccionados <- select(datos, nombre, salario)
```

En este ejemplo, la función 'select()' se utiliza para seleccionar las columnas nombre y salario del dataframe datos, 
y el resultado se almacena en un nuevo dataframe llamado "datos_seleccionados".

También es posible seleccionar columnas utilizando expresiones. Por ejemplo, si queremos seleccionar todas las columnas
que comienzan con la letra "a", podemos hacerlo de la siguiente manera:


```{r}
# Seleccionar todas las columnas que comienzan con 'a' del dataframe 'datos'
#datos_a <- select(datos, starts_with("a"))
```

En este ejemplo, la función 'starts_with()' se utiliza para seleccionar todas las columnas del dataframe datos que 
comienzan con la letra "a", y el resultado se almacena en un nuevo dataframe llamado "datos_a".

-*******************************************************************************************************************-

```{r}
library(dplyr)
dataset_results <- read.csv("primary_results.csv")
dataset_results
```

1. Filtrar todos los votos del estado de Florida.

```{r}
dataset_results

dataset_results %>%
  filter(state == "Florida")
```

2. Utilice operadores lógicos (& and |), según corresponda:

```{r}

# 2.1. Filtrar votos para los candidatos Hillary Clinton o Donald Trump.

dataset_results %>%
  filter(candidate == "Hillary Clinton" | candidate == "Donald Trump")
```

```{r}
# 2.2. Filtrar votos para el partido Demócrata y el condado Shelby.

dataset_results %>%
  filter(party == "Democrat" & county == "Shelby")
```

```{r}
# 2.3. Filtrar votos para el estado de Alabama y que la cantidad de votos sea mayor a 15000.

dataset_results %>%
   filter(state == "Alabama", votes > 15000)
```

3. Utilice la función select y arrange para el siguiente filtrado

```{r}
# 3.1. Filtrar votos para el estado de Texas y el condado Denton, seleccionando únicamente las columnas party, candidate, votes, luego ordene de forma descendente por la columna votes.

dataset_results %>%
  filter(state == "Texas" & county == "Denton") %>%
  select(party, candidate, votes) %>%
  arrange(desc(votes))
```

4. Utilice la función select y arrange para el siguiente filtrado

```{r}
# 4.1. Filtrar por el partido Republicano, que el candidato sea Ted Cruz en el estado de Alaska, luego agregue una columna que se llame vote_count que sea la división de votes por fraction_votes (votes/fraction_votes), finalmente ordene de forma descendente por vote_count.

dataset_results %>%
  filter(party == "Republican" & candidate == "Ted Cruz" & state == "Alaska") %>%
  mutate(vote_count = votes/fraction_votes) %>%
  arrange(desc(vote_count))
```