UNIVERSIDAD DE SAN CARLOS DE GUATEMALA
FACULTAD DE INGENIERÍA
ESCUELA DE ESTUDIOS DE POSTGRADO
MAESTRÍA EN INGENIERÍA PARA LA INDUSTRIA CON ESPECIALIZACIÓN EN CIENCIAS DE LA COMPUTACIÓN
CURSO: Fundamentos de Programación y Scripting
ESTUDIANTE: German Omar Chiguichón Sibrian


-*************************************************************************************************************-
-********************************************** FUNCIONES EN R: **********************************************-
-*************************************************************************************************************-

En R, las funciones son bloques de código que realizan una tarea que pueden ser llamados y utilizados en dife-
rentes partes de un programa. Las funciones pueden tomar argumentos de entrada, realizar cálculos y devolver 
valores de salida a partir de los valores que se ingresen en la entrada.

Para definir una función en R, se utiliza la palabra clave 'function' seguida del nombre de la función y los
argumentos entre paréntesis.

-*************************************************************************************************************-

1. ESTRUCTURA DE UNA FUNCIÓN:

  En R Studio, la estructura básica de una función es la siguiente:
  
```{r}
# nombre <- function(arg1, arg2, ...) {
#  resultado <- ...
#  return(resultado)
# }
```

  Donde:
    
   a. nombre: es el nombre que se le da a la función, debe ser único dentro del ambiente de trabajo.
    
   b. arg1, arg2, ...: son los argumentos de entrada de la función y se especifican entre paréntesis. 
      Estos pueden ser opcionales o requeridos, y pueden tener valores por defecto.
      
   c. resultado: es el valor que devuelve la función. Este puede ser cualquier tipo de dato que se desee.
      Incluyendo vectores, matrices, data frames, listas, entre otros.
        
   d. return(resultado): es la sentencia que indica qué valor debe ser devuelto por la función.
   
-*************************************************************************************************************-

2. EJEMPLO DE UNA FUNCIÓN:

  A continuación se muestra el ejemplo de una función:

```{r}

# Función que calcula la raíz cuadrada y si el número ingresado es negativo, devuelve un mensaje de error

raiz <- function(arg1) {
  if (arg1 < 0) {
    stop("Ingrese un número positivo")
  } else {
    sqrt(arg1)
  }
}

raiz(6)

```
-*************************************************************************************************************-

3. ARGUMENTOS DE UNA FUNCIÓN:

  En lenguaje R, los argumentos de una función son los valores que se entregan a la función para que sean proce-
  sados y se obtenga un resultado. Los argumentos se especifican dentro de los paréntesis de la definición de la
  función, y estos van separados por comas.
  
  En R, los argumentos de una función pueden ser de varios tipos, entre los cuales se encuentran:
  
  a.Argumentos obligatorios: son aquellos que deben ser especificados en la llamada a la función, y corresponden 
    con los parámetros definidos en la declaración de la función.
  b. Argumentos opcionales: son aquellos que pueden ser omitidos en la llamada a la función, y tienen un valor por
    defecto especificado en la declaración de la función.
  c. Argumentos de longitud variable: son aquellos que permiten pasar un número variable de argumentos a la función
    y se utilizan mediante los operadores '...' y 'list()'.
  d. Argumentos con nombre: son aquellos que se llaman por su nombre al momento de pasarlos a la función. 
    Esto permite cambiar el orden en que se pasan los argumentos sin que afecte el resultado.
  e. Argumentos con valores por defecto: son aquellos que tienen un valor predefinido en la declaración de la 
    función, y se utilizan en caso de que no se especifique un valor en la llamada.
  
  -*************************************************************************************************************-

4. ARGUMENTOS POR VALOR:

  En R, los argumentos de una función pueden ser pasados por valor o por referencia. Los argumentos por valor son 
  copias de los valores originales, lo que significa que los cambios que se hagan dentro de la función no afectarán 
  los valores originales.
  
  Para pasar un argumento por valor en R, se utiliza la asignación de una variable local dentro de la función. La 
  variable local se inicializa con el valor del argumento original, y cualquier cambio que se haga dentro de la 
  función afectará solo a la variable local, no al argumento original.
  
  Por ejemplo:
  
```{r}
duplicar <- function(x) {
  y <- x  # Se asigna el valor de x a una variable local y
  y <- y * 2  # Se modifica la variable local y
  return(y)  # Se devuelve la variable local modificada
}

valor_original <- 5
nuevo_valor <- duplicar(valor_original)

valor_original
nuevo_valor
```
    
-*************************************************************************************************************-
-********************************************** FAMILIA APPLY: ***********************************************-
-*************************************************************************************************************-

1. LAPPLY:

  En R 'lapply()' es una función que se utiliza para aplicar una función a cada elemento de una lista y devuelve 
  una lista con los resultados correspondientes.


  2.1 Uso de lapply con funciones:
  
  a. Función que eleva a una potencia determinada una lista de números y devuelve una lista con los resultados:

```{r}
# Lista de números
mi_lista <- list(1, 2, 3, 4, 5, 6)
# Función que eleva a una potencia determinada
elevar <- function(x, p){
  return(x**p)
}
# Aplicar la función lapply a cada elemento de la lista
resultado <- lapply(mi_lista, elevar, p = 3)

resultado
```

  b. Función que recibe una lista de vectores numéricos y calcula la suma de cada vector:

```{r}
# Lista de vectores
lista_num <- list(c(1, 2, 3), c(4, 5, 6), c(7, 8, 9))
# Suma de cada vector
suma_num <- lapply(lista_num, sum)

suma_num
```

-*************************************************************************************************************-

2. SAPPLY:

  En R 'sapply()' es una función que se utiliza para aplicar una función a cada elemento de una lista o vector 
  y devolver los resultados como un vector. Es una forma conveniente de aplicar una función a todos los elemen-
  tos de una lista o vector en lugar de tener que escribir un bucle for.

  2.1 Uso de sapply con funciones:
  
  a. Función que eleva a una potencia determinada una lista de números y devuelve un vector con los resultados:

```{r}
# Lista de números
mi_lista <- list(1, 2, 3, 4, 5, 6)
# Función que eleva a una potencia determinada
elevar <- function(x, p){
  return(x**p)
}
# Aplicar la función sapply a cada elemento de la lista
resultado <- sapply(mi_lista, elevar, p = 3)

resultado
```
  b. Función que recibe una lista de vectores numéricos y calcula la suma de cada vector:

```{r}
# Lista de vectores
lista_num <- list(c(1, 2, 3), c(4, 5, 6), c(7, 8, 9))
# Suma de cada vector
suma_num <- sapply(lista_num, sum)

suma_num
```  

-*************************************************************************************************************-

3. VAPPLY:

  La función 'vapply()' en R se utiliza para aplicar una función a un vector y devolver un vector con un tipo y 
  longitud específicos. A diferencia de 'sapply()' o 'lapply()', 'vapply()' permite especificar el tipo y longi-
  tud del vector de salida.

  3.1 Uso de vapply con funciones:
  
  a. Función que eleva a una potencia determinada un vector de números y devuelve un vector con los resultados:

```{r}
# Lista de números
mi_vector <- c(1, 2, 3, 4, 5, 6)
# Función que eleva a una potencia determinada
elevar_potencia <- function(x, p) {
  return(x**p)
}
# Aplicar la función vapply a cada elemento del vector
resultados <- vapply(mi_vector, elevar_potencia, p = 3, FUN.VALUE = double(1))

resultados
```
-*************************************************************************************************************-